臺灣桃園地方法院民事裁定　　　　　110年度消債更字第328號
聲　請　人
即債務人　　陳秀梅　
代　理　人　許書瀚律師（法扶律師）
上列當事人因消費者債務清理事件聲請更生，本院裁定如下：
    主  文
債務人陳秀梅自民國一百一十年十一月二十六日下午四時起開始
更生程序。
命司法事務官進行本件更生程序。
    理  由
一、按債務人不能清償債務或有不能清償之虞者，得依本條例所
    定更生或清算程序，清理其債務；債務人無擔保或無優先權
    之本金及利息債務總額未逾新臺幣（下同）1,200 萬元者，
    於法院裁定開始清算程序或宣告破產前，得向法院聲請更生
    ，民國107 年12月26日修正並公布施行之消費者債務清理條
    例（下稱消債條例）第3 條、第42條第1 項分別定有明文。
    次按債務人對於金融機構負債務者，在聲請更生或清算前，
    應向最大債權金融機構請求協商債務清償方案，或向其住、
    居所地之法院或鄉、鎮、市、區調解委員會聲請債務清理之
    調解；債務人為前項請求或聲請，應以書面為之，並提出財
    產及收入狀況說明書、債權人及債務人清冊，及按債權人之
    人數提出繕本或影本。協商或調解成立者，債務人不得聲請
    更生或清算。但因不可歸責於己之事由，致履行有困難者，
    不在此限；又自債務人提出協商請求之翌日起逾30日不開始
    協商，或自開始協商之翌日起逾90日協商不成立，債務人得
    逕向法院聲請更生或清算，復為消債條例第151 條第1 項、
    第2 項、第7 項及第153 條所明定。再按法院開始更生程序
    之裁定，應載明其年、月、日、時，並即時發生效力；法院
    裁定開始更生或清算程序後，得命司法事務官進行更生或清
    算程序；必要時，得選任律師、會計師或其他適當之自然人
    或法人一人為監督人或管理人，消債條例第45條第1 項、第
    16條第1 項分別定有明文。
二、聲請意旨略以：
    聲請人即債務人陳秀梅前積欠裕融企業股份有限公司債務無
    法清償，於110 年6 月3 日聲請消費者債務清理法院前置調
    解，後因於110 年8 月19日調解不成立，聲請人主張其無擔
    保或無優先權之債務總額為31萬1,460 元，未逾1,200 萬元
    ，且未經法院裁定開始清算程序或宣告破產，爰聲請裁定准
    予更生等語。
三、經查：
  ㈠本條例所稱消費者，指5 年內未從事營業活動或從事小規模
    營業活動之自然人；前項小規模營業指營業額平均每月20萬
    元以下者，消債條例第2 條第1 、2 項定有明文。又消債條
    例第2 條第1 項所稱5 年內從事小規模營業活動，係指自聲
    請更生或清算前1 日回溯5 年內，有反覆從事銷售貨物、提
    供勞務或其他相類行為，以獲取代價之社會活動，依其5 年
    內營業總額除以實際經營月數之計算結果，其平均營業額為
    每月20萬元以下者而言，例如：平均月營業額未逾20萬元之
    計程車司機、小商販等即屬之（參照辦理消費者債務清理事
    件應行注意事項第1 點）。經查，參以聲請人之勞工保險被
    保險人投保資料表，可知聲請人多在民間企業任職，並無從
    事營業活動，確得依消債條例聲請更生，合先敘明。
  ㈡又聲請人以其有不能清償債務情事，前向本院聲請債務清理
    前置調解，經本院以110 度司消債調字第288 號調解事件受
    理在案，嗣本院司法事務官於110 年8 月19日諭知調解不成
    立等情，業經本院依職權調取上開調解案卷查明無訛，是聲
    請人確已依消債條例第151 條第1 項、第153 之1 第1 項之
    規定，於聲請更生前聲請法院調解，本院自得斟酌該調解案
    卷中所提出之資料及調查之證據，再綜合聲請人目前全部收
    支及財產狀況，評估是否已達不能維持最低生活條件，而有
    「不能清償債務或有不能清償之虞」之情形。
四、經查，本院司法事務官前於調解程序中，函詢全體債權人陳
    報債權及提供聲請人還款方案結果，裕融企業股份有限公司
    已陳報其債權金額為34萬6,533元，惟因聲請人無法與債權
    人達成調解，致雙方調解不成立等情，業經本院調閱該調解
    卷宗查明無訛，堪認聲請人本件之聲請已踐行前開法條之前
    置調解程序規定。再上開債權原以聲請人名下之自小客車設
    定動產擔保抵押，然因該車輛已註銷牌照（詳如後述），故
    該債權已成為無擔保債權部分，已經裕融企業股份有限公司
    具狀表示並無意見，此有該民事陳報狀附本院卷第81頁可參
    ，附此敘明。
五、次查，依聲請人所提出財產及收入狀況說明書、全國財產稅
    總歸戶財產查詢清單（參調解卷第9 頁、第17頁），顯示聲
    請人名下並無財產。聲請人並陳報其之前名下有1 輛牌照號
    碼為0201-M5 之自小客車，但由其兒子使用，且因兒子前駕
    車不慎而撞上分隔島，車輛嚴重損害，故已於109 年12月16
    日將車牌註銷，並將車輛停放在路邊等語，且提出車輛損壞
    相關照片及車輛異動登記書等資料附調解案卷第31頁至第33
    頁可參，可信為真實實，故可認聲請人名下並無財產。至收
    入來源部分，聲請人聲請更生前二年期間，係自108 年6 月
    3 日起至110 年6 月2 日止，參酌聲請人108 年、109 年之
    所得報稅資料分別顯示此2 年之所得為18萬5,600 元、34萬
    2,910 元，聲請人並陳報自108 年6 月14日才開始於任職保
    潔管理公司，故關於上開資料所顯示聲請人108 年全年所得
    ，應即為聲請人自108 年6 月起至12月底之所得，另聲請人
    復陳報其自110 年1 月起至5 月之薪資所得分別為2 萬6,40
    0 元、2 萬5,600 元、2 萬4,800 元、2 萬5,600 元、2 萬
    6,500 元，並提出相關薪資發放明細為證，是合計聲請更生
    前2 年之所得總額為65萬7,410 元；至聲請人110 年6 月至
    9 月之薪資所得則為2 萬5,000 元、2 萬4,800 元、2 萬6,
    400 元、2 萬7,400 元，此有聲請人收入明細表、薪資發放
    明細表、所得報稅資料附卷可參，可信為真實，故可認聲請
    人於110 年1 至9 月之每月平薪資為2 萬5,833 元，應以該
    金額為聲請更生後每月收入所得金額。
六、另按「（第1 項）債務人必要生活費用，以最近一年衛生福
    利部或直轄市政府所公告當地區每人每月最低生活費1.2 倍
    定之。（第2 項）受扶養者之必要生活費用，準用第1 項規
    定計算基準數額，並依債務人依法應負擔扶養義務之比例認
    定之。（第3 項）前二項情形，債務人釋明更生期間無須負
    擔必要生活費用一部或全部者，於該範圍內，不受最低數額
    限制；債務人證明確有必要支出者，不受最高數額及應負擔
    比例之限制」，此為消債條例第64條之2 所明定。是查，聲
    請人主張其個月每月必要生活支出總額為桃園市最低生活費
    1.2 倍1 萬8,337 元，此確屬有據，故應認聲請人聲請更生
    前2 年之必要支出為44萬88元（18,337×24＝440,088 ）。
    聲請人另主張因其已成年之女兒周佳靜於110 年7 月31日發
    生右側腦出血併左側肢體偏癱之中風情形，需聲請人扶養及
    照顧，每月須負擔1 萬元之扶養費，聲請人之前配偶即周佳
    靜之父亦僅曾分擔4,000 元後，即不再支付任何款項，故該
    部分乃由聲請人獨立負擔，聲請人就此已提出相關診斷證明
    書為證，另經本院依職權調查關於周佳靜名下之財產僅有1
    輛88年所出廠之自小客車，價值不高，另周佳靜雖有1 名子
    女，但僅5 歲，尚須他人照顧，故認周佳靜自110 年7 月31
    日起確須聲請人加以扶養。另周佳靜之父親周瑜振雖已另組
    家庭，並有1 未成年女兒須扶養，然參以周瑜振109 年所得
    報稅資料及全國財產資料，其於當年度之所得為50萬8,354
    元，每月平均所得為4 萬2,363 元，應有能力與聲請人共同
    負擔周佳靜之扶養費。而周佳靜雖已成年，但因中風而在家
    療養，故應認生活較為單純，多依附在聲請人生活中，惟較
    一般人須多支出醫療費用，故本院認其每月必要生活支出應
    仍以1 萬8,337 元為計算，該部分聲請人與聲請人之前夫應
    平均分擔，故聲請人應負擔之扶養費為9,169 元。是聲請人
    自110 年7 月31日起之每月支出費用應包括必要生活費1 萬
    8,337 元再加計扶養費9,169 元而為2 萬7,506 元。
七、從而，聲請人以上開收入扣除必要支出後，每月均為負額（
    25,833元－27,506元＝-1,673元），而聲請人現年55歲（55
    年11月26日出生），距勞工強制退休年齡（65歲）尚約10年
    ，審酌聲請人目前之收支狀況，至其退休時止，並非完全無
    法清償聲請人前揭所負已知之債務總額，但考量聲請人所積
    欠債務之利息及違約金仍在增加中等情況，且受其扶養、照
    顧之周佳靜病況不穩，故堪認聲請人之收入及財產狀況，有
    藉助更生制度調整其與債權人間權利義務關係之必要，自應
    許聲請人得藉由更生程序清理債務。
八、綜上所述，聲請人係消費者，已達不能清償債務之程度，經
    消費者債務清理調解不成立，而查無消債條例第6 條第3 項
    、第8 條或第46條各款所定應駁回更生聲請之事由，則其聲
    請，應屬有據，爰裁定准許，並依同條例第16條第1 項規定
    ，命司法事務官進行更生程序如主文。
九、本院裁定准許開始更生程序，俾使聲請人得以重建經濟生活
    ，惟本裁定不生使債務消滅之效力，須聲請人於更生程序中
    與債權人協定更生方案，並持續履行完畢後，始能依消債條
    例第73條之規定使全部債務均視為消滅，附此敘明。
　
中    華    民    國   110    年    11    月    26    日
                  民事第三庭  法  官  林靜梅
以上正本係照原本作成。
本裁定不得抗告。
本裁定業已於110年11月26日下午4 時整公告。
中    華    民    國   110    年    11    月    26    日
                              書記官  劉寶霞